【裁判字號】    98,勞簡上,6
【裁判日期】    980930
【裁判案由】    損害賠償
【裁判全文】
臺灣高雄地方法院民事判決             98年度勞簡上字第6號
上  訴  人  丁○○
訴訟代理人  張宗隆律師
被上訴人    庚○○○○○○○○○○○○○○○○○○習班
當事人間請求損害賠償事件，上訴人對於民國95年10月31日本院
94年度雄勞簡字第36號第一審判決提起上訴，本院於98年9 月14
日言詞辯論終結，判決如下：
    主      文
本訴及反訴之上訴均駁回。
第二審訴訟費用（含本訴及反訴）均由上訴人負擔。
    事實及理由
壹、本訴部分：
一、被上訴人起訴主張：上訴人受僱於伊獨資經營之高雄市私立
    全球通外語電腦短期補習班（下稱補習班），擔任編輯部之
    工作，並安排執教兒童美語課程，月薪新台幣（下同）28,0
    00元（含全勤及合約保證金則為30,000元），兩造於民國93
    年10月5 日訂有為期1 年之「全球通員工契約書」（下稱系
    爭契約）。詎94年5 月16日，上訴人明知另1 名外籍老師母
    親病重，將於同年月17日離境，致補習班師資將因此吃緊，
    竟以口頭向伊辭職，於未獲同意下，旋於同年月17日提出離
    職書，表示將於同年月21日離職，伊認上訴人辭職違反系爭
    契約，不予批准，詎上訴人竟自同年月18日起擅自離職，不
    再上班，並未遵守系爭契約第7 條「如欲離職，需於有效契
    約及學期末結束前一個月提出，並說明原委交接…」之約定
    ，造成補習班課程大亂，並損及補習班商譽，伊自得依系爭
    契約第12條約定請求上訴人賠償1 個月薪資28,000元，及商
    譽損失100,000 元。另以上訴人工作時數、應服之美語教學
    課程勞務與教材試題編輯勞務之比例計算，其應服未服之編
    輯勞務總時數為240 小時，再依上訴人時薪117 元（即月薪
    28,000元，日薪約966 元，每日8 小時計）計算，上訴人應
    賠償28,082元未盡編輯義務之損害，合計應賠償156,082 元
    。爰依系爭契約第12條約定、侵權行為及債務不履行等法律
    關係，提起本訴等情。並於原審聲明：上訴人應給付被上訴
    人156,082 元，及自起訴狀繕本送達翌日起至清償日止，按
    週年利率5%計算之遲延利息。
二、上訴人則以：被上訴人於94年5 月10日開會時公開解僱伊，
    伊始自同年月18日起離職；又被上訴人曾答應伊將編輯截稿
    日延至94年5 月，伊如期交付約定編輯之Call outQuestion
    教材第1 、4 、6 級3 冊及相關試題3 張，至第2 、3 、5
    冊教材及試題則由他人負責編輯。另系爭契約之勞務內容並
    未包括編輯職務，實際上可視教師個人之需求，於1 個月前
    告知被上訴人排課，即可選擇全職、半職或兼職，伊並未違
    約，不需負擔違約罰責等語，資為抗辯。並於原審聲明：駁
    回被上訴人之訴。
三、原審經審理結果，為被上訴人違約金28,000元部分勝訴，其
    他部分敗訴之判決，上訴人不服原判決提起上訴，除援引原
    審主張、陳述及立證方法外，補稱：伊在離職書上載明「班
    主任指示另謀他職」，顯非自行離職；又系爭契約違反就業
    服務法第5 條禁止收取保證金之規定，依勞動基準法（下稱
    勞基法）第14條第1 項第6 款規定，勞工得不經預告終止契
    約，何況伊向被上訴人表示離職之時點，較外籍老師Corbet
    為早，應不致於找不到應急的人選，且系爭契約第12條關於
    違約金規定，亦違反民法第72條及第148 條而無效。並聲明
    ：(一)原判決不利於上訴人部分廢棄。2.上開廢棄部分，上訴
    人於原審之訴駁回。被上訴人援引原審主張、陳述及立證方
    法，否認預告終止契約，另補稱：系爭契約第12條之約定係
    基於契約自由原則，並未違反民法第72條及第148 條，應屬
    有效等語，並聲明：上訴駁回。
四、兩造不爭執事項：
    上訴人曾於93年10月至5 月在被上訴人之補習班任職，擔任
    執教兒童美語課程，及參與部分教材及試題編輯事務；嗣於
    94年5 月18日離職。
五、本院認爭點為：被上訴人是否曾於94年5 月10日公開將上訴
    人解僱？被上訴人是否得以上訴人違反系爭契約第12條約定
    ，請求上訴人賠償？茲述如下：
  (一)上訴人固主張遭被上訴人於94年5 月10日解僱云云，然為被
    上訴人所否認，經查：
  1.於94年5 月10日開會時，被上訴人係同意上訴人可任職至94
    年6 月底，並未同意上訴人於同年5 月間即可離職之事實，
    業經證人即被告僱用之員工丙○○、楊志慧到庭證述在卷，
    丙○○證稱：當時開會時，…被上訴人向上訴人表示現在可
    以去找別的工作，但上訴人必須任職到6 月底，因為老師的
    離職在學期結束，對補習班的影響比較小（見本院卷第212
    頁）等語；楊志慧則證稱：94年5 月10日開會時，被上訴人
    向上訴人表示系爭契約可以提前到6 月底終止，可以先去找
    工作，但仍須任職到6 月底，不能說找到工作就放著不管，
    因為當時學期還沒有結束（見本院卷第212 頁）等語明確，
    已徵被上訴人並未同意上訴人於94年5 月間即可離職。再審
    諸，證人即曾受僱於被上訴人之英文教師戊○○亦到庭證稱
    ：有聽到被上訴人向上訴人表示應工作到6 月底學期末等語
    （見本院卷第212 頁），衡諸戊○○係上訴人聲請傳喚之證
    人，並無偏頗被上訴人之虞，其所為證述，堪予採信，自堪
    認被上訴人並未於94年5 月10日解僱上訴人，亦未同意上訴
    人得於同年5 月間自行離職。此外，參酌上訴人於94年5 月
    17日提出離職書，請求在同年月21日去職，經被上訴人批示
    ：「不准，依合約（即系爭契約）規定」之事實，有兩造不
    爭執之離職書乙件（見原審卷第6 頁）附卷足佐，益徵被上
    訴人並未同意上訴人自94年5 月間離職。
  2.另系爭契約契約第7 條約定「如欲離職，需於有效契約及學
    期末結束前一個月提出…」等語；第12條則約定「以上所訂
    之條款，需確實遵循配合，若於任職期間，未善盡職責有違
    公司契約規定，損害公司名譽，本公司有權提前終止契約，
    並接受公司處分，扣除一個月之薪資，以彌教學損失」等詞
    （見原審卷第5 頁），有系爭契約1 份（見原審卷第5 頁）
    在卷可憑，足見上訴人若違反系爭契約第7 條約定，依系爭
    契約第12條約定，其自應賠償1 個月薪資。再審諸上訴人於
    94 月5月17日提出離職書，自翌日即94年5 月18日起，即未
    再至被上訴人處任職之事實，亦據證人楊志慧於原審證述明
    確（見原審卷第80頁），且為上訴人所不爭執等情以觀，堪
    認上訴人自94年5 月18日起擅自離職，且未辦理交接，顯已
    違反系爭契約第7 條約定，則被上訴人援引系爭契約第12條
    約定，請求上訴人賠償相當於1 個月薪資28,000元之違約罰
    額，即屬有據。
  3.至上訴人主張：被上訴人以單一薪資要求伊服多項勞務，不
    符誠實信用，並違背勞雇雙方之公共利益，且有違善良風俗
    ，故系爭契約第12條關於違約金之約定，違反民法第72條、
    第148 條而無效云云。惟按，法律行為，有背於公共秩序或
    善良風俗者，無效；權利之行使，不得違反公共利益，或以
    損害他人為主要目的。行使權利，履行義務，應依誠實及信
    用方法。固為民法第72條、第148 條所明定。然依系爭契約
    第12條扣薪1 個月，係以上訴人違反系爭契約其餘各條款之
    約定為前提，顯見系爭契約第12條本身約定，並非以「損害
    他人」為主要目的，且系爭契約第12條之處罰係「扣薪1 個
    月」亦難認有何「背於善良風俗」之可言。此外，系爭契約
    係兩造間就勞務之提供所為約定，亦難認與「公共利益」有
    關，故上訴人前揭主張，並非可採。
六、從而，被上訴人本訴請求上訴人給付28,000元，並自起訴狀
    繕本送達翌日即94年8 月7 日起至清償日止，按周年利率百
    分之5 計算之利息，為有理由，應予准許。原審就此部分為
    被上訴人勝訴之判決，核無違誤，上訴人上訴意旨猶執前詞
    ，指摘原審此部分判決不當，求予廢棄改判，為無理由，應
    予駁回。
貳、反訴部分：
一、上訴人即反訴原告（下稱上訴人）主張：被上訴人即反訴被
    告（下稱被上訴人）於94年5 月10日開會時公開解僱伊，違
    反勞基法規定；又被上訴人違法每月扣伊薪資1,000 元；被
    上訴人曾令伊每2 週超時工作91小時，並教唆雇員楊志慧、
    丙○○誣指濫訴，疲於奔命，造成身體不適、罹患腎炎、憂
    慮失眠等嚴重症狀，自94年10月服藥至今，尚未痊癒等情，
    受有精神上損害，爰依勞基法第17條規定及侵權行為法律關
    係，請求被上訴人給付資遣費16,200元、精神慰撫金2,000,
    000 元（見原審95年4 月20日調查筆錄，原審卷宗頁100 至
    103 ，原判決誤繕為216,200 元）等情。並於原審聲明：被
    上訴人應給付上訴人2,016,200 元。
二、被上訴人則以：伊未於94年5 月10日開會時，公開解僱上訴
    人，又系爭契約所載「合約保證金」乃為任職滿1 年所發給
    之獎勵金，非預扣款項。又上訴人確實有美語教學及試題編
    輯義務，且伊並未教唆楊志慧偽證等語，資為抗辯。並於原
    審聲明：駁回上訴人之反訴。
三、原審經審理結果，駁回上訴人之反訴，上訴人不服原判決提
    起上訴，除援引原審主張、陳述及立證方法外，補稱：依系
    爭契約約定，伊僅須擔任1 項勞動職務，被上訴人竟要求伊
    擔任2 項職務，造成伊財產上及非財產上損害，爰請求或擴
    張請求被上訴人給付資遣費20,000元、編輯費44,400元、超
    時工作費（含加班費、春節假日工作薪資）10,250元及精神
    慰撫金825,350 元，共計900,000 元等語。並聲明：(一)原判
    決廢棄。(二)被上訴人應給付上訴人900,000 元，及自反訴起
    訴狀繕本送達之翌日起至清償日止，按年息百分之5 計算之
    法定利息。被上訴人則均援引原審主張、陳述及立證方法，
    另補稱：上訴人並未超時工作，亦未誣指上訴人為小偷等語
    ，並聲明：反訴之上訴駁回。
四、兩造不爭執事項：
    同本訴部分不爭執事項。
五、本院認爭點為：(一)上訴人得否請求資遣費，如可，金額為何
    ？(二)上訴人可否請求超時工作、加班及假日工作薪資？(三)兩
    造間勞動契約關係中，上訴人勞務給付之內容是否包括編輯
    職務？上訴人得否另行請求編輯費？(四)上訴人得否請求精神
    慰撫金？茲分述如下：
  (一)上訴人得否請求資遣費，如可，金額為何？
  1.按有左列情形之一者，勞工得不經預告終止契約：一、雇主
    於訂立勞動契約時為虛偽之意思表示，使勞工誤信而有受損
    害之虞者。二、雇主、雇主家屬、雇主代理人對於勞工，實
    施暴行或有重大侮辱之行為者。…六、雇主違反勞動契約或
    勞工法令，致有損害勞工權益之虞者。勞工依前項第一款、
    第六款規定終止契約者，應自知悉其情形之日起，30日內為
    之。第十七條規定於本條終止契約準用之。勞基法第14條第
    1 項第1 款、第2 款、第6 款、第2 項及第4 項定有明文。
    次按，有左列情形之一者，勞工不得向雇主請求加發預告期
    間工資及資遣費：一、依第十二條或第十五條規定終止勞動
    契約者。二、定期勞動契約期滿離職者。勞準法第18條定有
    明文。
  2.查，被上訴人並未於94年5 月10日預告解僱上訴人，亦未同
    意上訴人得於同年5 月間自行離職之事實，已如前述，則上
    訴人主張其因被上訴人預告終止系爭契約，故被上訴人應依
    勞基法第17條規定，給付資遣費云云，即非可採。
  3.次查，上訴人另主張：系爭契約違反就業服務法第5 條禁止
    收取保證金之規定，故伊得依勞基法第14條第1 項第6 款「
    雇主違反勞動契約或勞工法令，致有損害勞工權益之虞者」
    規定，不經預告終止系爭契約云云。惟此為被上訴人所否認
    ，並辯稱：系爭契約上所載「合約保證金」乃係任職滿1年
    所發給之獎勵金，並非預扣上訴人款項等語。倘徵諸上訴人
    於原審自承：其受僱於被上訴人每月薪資28,000元（見原審
    卷第16頁）等語；暨上訴人並非主張其於求職時，被上訴人
    扣留財物或另行收取保證金等情以觀，堪認系爭契約所謂「
    保證金」，應係上訴人任滿1 年後所得領取之獎勵金，而非
    被上訴人於僱用上訴人時，另向上訴人收取之保證金，是上
    訴人主張前情，亦無所據。至上訴人主張：系爭契約之工作
    內容除教學外，尚有編輯教材，但只領1 份薪資，被上訴人
    顯有欺騙行為，伊自得依勞基法第14條第1 項第1 款「訂立
    勞動契約時為虛偽之意思表示，使勞工誤信而有受損害之虞
    者」規定，不經預告終止系爭契約云云，然審諸被上訴人聘
    請上訴人從事美語教材、試題之編輯，因上訴人前無兒童美
    語之教學經驗，乃要求上訴人先行擔任教學工作等事實，為
    上訴人於原審所自承（見原審卷第87頁）以觀，足見上訴人
    已明知其工作內容，本即包含英文教學及英文教材之編輯，
    是上訴人亦不得執此為由，不經預告終止系爭契約。
  4.再查，上訴人主張系爭契約違反勞基法14條第1 項第1 款、
    及第6 款規定乙節縱然屬實，惟上訴人自93年10月起即受僱
    於被上訴人，應早已知悉系爭契約之內容，顯見上訴人執此
    終止系爭契約，亦已逾勞基法第14條第2 項規定之30日除斥
    期間，故上訴人主張其得終止契約，尚非可採。綜上，被上
    訴人既未預告終止系爭契約，而上訴人亦不得以系爭契約違
    反勞基法第14條第1 項第1 款及第6 款約定，提前終止系爭
    契約，則上訴人請求被上訴人給付資遣費，自屬無據。
  (二)上訴人可否請求超時工作、加班及假日工作薪資？
  1.本件上訴人主張其每日中午只休息半小時，致每日工作時間
    過久，而超過8 小時，或每2 周累積工作時間超過84小時，
    故得請求超時工作費及加班費云云。然此為被上訴人所否認
    ，其辯稱：中午是休息時間，並非工作時間，上訴人1 天工
    作時數並未超過8 小時，自無加班或超時工作之情形等語。
    查，上訴人主張上情，除本身之陳述外，並未提出其他積極
    事證，以佐其說，倘再審諸戊○○證稱：伊不記得中午休息
    時何人在櫃台照顧，亦不知被上訴人是否要求上訴人須在櫃
    台當值（見本院卷第210 頁）等語以觀，已徵上訴人主張其
    於每日中午休息時，在櫃台接聽電話，負責接待來客云云，
    不足採信。
  2.次查，依楊莉莉到庭證稱：上訴人在職時，伊是擔任公司會
    計及管理部，負責處理老師上課狀況及與補習班有關之事項
    。上訴人在職期間，中午休息時有供餐，但沒有給予老師休
    息地點，所以老師會輪流到補習班的三樓用餐，吃完飯後，
    至下午2 點上課前，是屬於老師的自由時間，只要不要出補
    習班，老師要休息或作其他事情，補習班不會干涉。老師會
    在中午時間接電話，是因為老師們的辦公桌是在櫃台附近，
    而且他們都在補習班工作，補習班有電話他們接這很正常，
    中午休息時沒有規定上訴人必須坐在櫃台接電話。（見本院
    卷第203 至205 頁）等語；暨楊志慧證稱：補習班中午12點
    到下午2 點時間是老師自己休息時間，看要備課還是午休，
    還是用餐都可以，看老師自己決定。因為補習班的辦公桌就
    在櫃台旁邊，大約是一公尺的距離，中午休息時如果剛好有
    人來或是有電話，補習班員工都會幫忙接電話或是接待客人
    ，並未要求上訴人中午休息時須坐在櫃台接電話（見本院卷
    第205 至206 頁）等語，足徵被上訴人並未要求上訴人於每
    日中午須在補習班櫃台值班，負責接聽電話並接待來客。是
    上訴人於中午休息時在櫃台接聽電話、接待來客等情，縱然
    屬實，惟既非被上訴人所要求，自不能計入上訴人每日工作
    之時間。
  3.再查，依卷附兩造不爭執為真正之考勤表（見本院卷第86頁
    至87頁）所示，上訴人自93年10月起至94年5 月止，扣除中
    午休12時至下午2 時之休息時間2 個小時，不予計入工作時
    間後，上訴人每2 周之工作時數，均未逾84小時，上訴人主
    張其每2 周工作時數超過84小時云云，並非可採。又依前揭
    考勤表所示，上訴人除93年11月24日、同年月26日、同年12
    月22日及94年2 月23日等4 日外，其餘每日先後2 次打卡之
    時間相距，均未逾8 小時，而上揭4 日，亦僅分別超過17分
    鐘、7 分鐘、28分鐘及3 小時56分鐘外，則參諸上訴人上班
    日數、時數及逾時打卡之日數、時數相互以觀，已難認上訴
    人主張其任職期間加班15小時為可採。另上訴人自93年10月
    起至94年5 月止，任職於被上訴人處共7 個月餘，僅其中4
    日出現後後2 次打卡時間，逾越8 小時之情形，則上訴人於
    上揭4 日較晚打卡，是否係因加班工作，或係因其他事由所
    導致，已難遽認。況上訴人於93年底、94年初若有加班之情
    事，基於個人利益、請求權時效考量或舉證之方便性等因素
    ，自應儘早向被上訴人主張，以避免因為長時間經過，相關
    資料散失，致舉證困難，糾紛迭起。乃本件上訴人自最後一
    日逾時打卡即94年2 月23日起，迄被上訴人起訴後，始於本
    件訴訟中反訴請求給付逾時加班費，期間均未向上訴人請求
    發給加班費，益徵上訴人主張其因加班工作，致遲延打卡，
    難予遽採。
  4.末查，上訴人固主張被上訴人應加倍給付其於94年2 月28日
    假日上班之工資2,000 元云云。惟按，94年2 月28日雖為國
    定假日，然94年2 月7 日星期一並非國定假日，且94年農曆
    春節係自94年2 月8 日（除夕）星期二，連續放假6 日，至
    同年月13日（大年初五）星期日，此有中華民國94年政府行
    政機關辦公日曆表1 份附卷可按，而上訴人於94年2 月7 日
    並未上班之事實，亦有前揭考勤表足稽，再審諸上訴人自承
    ：94年春節假期其中1 天挪到2 月28日（見本院卷第197 頁
    ）等語以觀，堪認為使上訴人得自94年2 月6 日之星期日連
    續休假至同年月13日星期日，始將94年2 月28日國定假日之
    休假，挪至94年2 月7 日先行休假，再於94年2 月28日補行
    上班。是以，上訴人自不得再行請求被上訴人給付休假日上
    班之工資。
  5.綜上所陳，上訴人並無超時工作、加班之情事，且其於94年
    2 月28日工作，亦係因94年2 月7 日休假所致，自不得再行
    請求超時工作費、加班費及94年2 月28日假日工作之薪資。
  (三)兩造間勞動契約關係中，上訴人勞務給付之內容是否包括編
    輯職務？上訴人得否另行請求編輯費？
  1.查，上訴人明知其工作內容，本即包含英文教學及英文教材
    之編輯，已如上開貳、五(一)3.之所述，再審諸系爭契約註明
    「編輯部」等詞，及楊志慧於原審證稱：上訴人主要工作為
    編輯（見原審卷第82頁）等語以觀，顯見上訴人之工作內容
    應包含編輯英文教材之編輯。
  2.次查，戊○○到庭證稱：伊曾受僱於被上訴人擔任美語老師
    ，為施行電話教學及測驗，進而編輯相關測驗卷及教材，均
    屬美語老師工作內容範圍內，並曾與上訴人合力編輯電話教
    學內容（見本院卷第208 頁、第209 頁、第211 頁）等語，
    衡諸戊○○係上訴人聲請傳喚之證人，並無故為有利被上訴
    人陳述之動機，其所為前揭證述，自屬可信。是以，依上訴
    人與戊○○均係任職於被上訴人處之美語教師，及曾合力編
    輯電話教學內容等情以觀，益徵上訴人依系爭契約本即須編
    輯美語教材，則其請求請求上訴人另行給付編輯費用，自屬
    無據。
  (四)上訴人得否請求精神慰撫金？
    本件上訴人請求被上訴人賠償精神賠償825,350 元，無非係
    以：1.被上訴人招募員工違背誠信原則壓榨上訴人行使多項
    勞務，致上訴人經常失眠、緊張、無法工作、失業，增加精
    神壓力及生活困擾? 2.被上訴人在94年7 月5 日勞工局調解
    時誣賴上訴人是小偷？3.被上訴人於94年5 月16日至17日恐
    嚇上訴人？4.被上訴人向高雄第三信用合作社寄發毀謗上訴
    人文件（見本院卷第168 頁、第268 頁背面）為據，然均為
    被上訴人所否認，經查：
  1.教授美語、去學校接小朋友、陪小朋友用餐、打掃教室及編
    輯教材及考卷，均屬在被上訴人處擔任美語老師之工作內容
    等情，業經戊○○於本院證述明確（見本院卷第208 頁），
    審諸被上訴人所經營者，係一中小型之文理補習班，從業人
    員及教師須身兼數職，以資調度因應，且戊○○前揭所證之
    工作內容，均屬一般中中小型之文理補習班經營所必要，自
    難認上訴人從事前揭工作內容，有何不法侵害上訴人權利之
    可言。
  2.證人即於94年7 月5 日在勞工局調解兩造勞資爭議之調解委
    員甲○○、己○○及乙○○，均到庭證稱：被上訴人是否曾
    於94年7 月5 日在勞工局調解兩造勞資爭議時，誣指上訴人
    為小偷，因時隔甚久，已不復記憶（見本院卷第200 頁、第
    201 頁、第202 頁）等語，再參諸上訴人迄今仍未能舉出其
    他事證以實其說，自難單憑上訴人之指述，即遽認被上訴人
    確有誣指上訴人為小偷之行為。
  3.又上訴人固主張，被上訴人曾於94年5 月16日至17日向伊陳
    稱：伊如離職，將請律師提告等語，並寄發存證信函向伊表
    示「將採取法律行動，並至台端（即上訴人）任職單位採取
    扣款」等語，均屬恐嚇之行為（見本院卷第168 頁）。而按
    ，上訴人主張上情，縱然屬實，惟「請律師提告」，本即屬
    上訴人依法得採取之行為，尚難認係恐嚇上訴人之行為。另
    被上訴人於寄發予上訴人之存證信函中，係先表明上訴人已
    違反系爭契約第12條約定，可對上訴人扣除1 個月薪資，並
    依法追訴，希上訴人出面解決之後，始接續記載「否則我們
    將採取法律行動，並至台端（即上訴人）任職單位採取扣款
    」（見本院卷第9 頁）等語，足見前揭存證信函僅係被上訴
    人表明將針對上訴人自94年5 月18日起未到職之行為，依系
    爭契約之約定，依法訴追之意，核非屬恐嚇之舉。
  4.另審諸上訴人泛稱：高雄市第三信用合作社的人跟伊姐姐講
    說，有文件顯示伊打破補習班的課桌椅，遭法院判賠28,000
    元，但實際上伊未打破課桌椅，且與被上訴人間亦無此訴訟
    （見本院卷第167 頁）等語以觀，非但未指明究係何處分社
    收受毀謗文件，亦不能確認毀謗文件是否係上訴人所寄發，
    自難單憑上訴人臆測之詞，即為不利被上訴人之認定。
  5.綜上，被上訴人既無壓榨上訴人行使多項勞務、誣指上訴人
    為小偷、恐嚇上訴人及寄發毀謗上訴人文件之行為，則上訴
    人請求被上訴人負侵權行為損害賠償責任，賠償精神慰撫金
    825,350 元，即屬為據。
六、從而，上訴人反訴請求被上訴人給付資遣費20,000元、超時
    工作費、加班費及假日工作薪資10,250元、編輯費44,400元
    及精神慰撫金825,350 元，共計900,000 元，並自反訴起訴
    狀繕本送達之翌日起至清償日止，按年息百分之五計算之法
    定利息，為無理由，應予駁回。原審就此為被上訴人反訴敗
    訴之判決，並無違誤，上訴人上訴意旨猶執前詞，指摘原審
    判決不當，求予廢棄改判，為無理由，應予駁回。
、本件本訴及反訴事證均已臻明確，上訴人固仍請求：(一)調閱
    外籍教師CORBET電子信箱的建檔資料、(二)向104 人力銀行調
    閱94年3 月至5 月間被上訴人刊登之英文編輯徵人廣告、(三)
    調查高雄市第三信用合作社關於有人向法院申請要上訴人賠
    償28,000元等資料（見本院卷第270 頁），然上訴人前揭調
    查證據之聲請，其中(一)無非係為證明上訴人與CORBET的電子
    郵件內容為真、(二)則係為證明被上訴人事先已刊登徵人廣告
    ，然均核與本院前揭判斷不生影響；另上訴人主張(三)之待證
    事項為：「此一不實言論損害上訴人之名譽」（見本院卷第
    270 頁），然上訴人並未提出其他相關事證足以釋明，有此
    毀謗文件存在，且為被上訴人所寄送，況被上訴人縱有寄送
    文件毀謗上訴人名譽，顯亦屬與本件基礎事實不同之另一侵
    權行為，核無調查之必要，附此敘明。至兩造其餘攻擊防禦
    方法，核與判決結果無影響，爰不逐一論述，併此敘明。
肆、據上論結，本件上訴為無理由，依民事訴訟法第436 條之1
    第3項 、第449 條第1 項、第78條，判決如主文。
中    華    民    國    98    年    9     月    30    日
                  勞工法庭  審判長法  官  李昭彥
                                  法  官  洪榮家
                                  法  官  李育信
正本係照原本作成。
本判決不得上訴。
中    華    民    國    98    年    9     月    30    日
                                  書記官  林玉珊


司法院資訊處製作；財團法人民間司法改革基金會備份。
